# 房地产合作开发项目的会计处理问题

提问人：zhangjun01 时间：2015-10-10 22:24:33
背景资料： 甲方：具有房地产开发资质的出地方。 乙方：具有资金和房地产开发团队的出资方 甲方依法取得重庆市某地块，经过多轮洽谈和必选，选择了乙方合作开发该地块，联合修建大型商业及甲级写字楼，确定了项目名称为“某房地产项目”。为了避免歧义，乙方无权在国有土地使用权证及项目的项目开发手续中加入自己的名称。 决策机构：甲乙双方同意不设立项目公司，设立项目指挥部作为项目开发决策机构，下设项目经营管理部，作为日常管理机构。项目指挥部有 5 人组成，其中甲方委派 3 名，乙方委派 2 名。指挥部设指挥长 1 名，由甲方委派，负责本项目一切对外的关系协调及对甲方内部资源调配等。 项目投入：“某房地产项目”以甲方名义进行合作开发，甲方提供地块，不再投资其他任何资金，并负责对项目的财务、工程建设、营销进行监督；乙方提供建设的全部资金、管理团队并负责项目的开发、管理、营销等具体工作，由此产生的费用由乙方承担。 项目分配：甲方分得地上总建筑面积的45%及 250 个停车位，另外分配 5500 万元的现金。其余的建筑物及利润归乙方。 甲方权利义务：甲方有权对项目的财务、工程设计、建设、营销进行监督。甲方全力配合完成项目建设的各项审批、许可手续，若需要甲方审核的，由项目部提出，甲方应在 3 个工作日内审核，逾期视为同意。 乙方权利义务：乙方负责提供“某房地产项目”的全部资金，确保本项目共管账户中有足够的建设资金。
项目部对项目建设按国家法律、法规进行规范化管理，负责项目建设的营销、人员、设计、管理、建设、销售及由此承担费用；但设计方案、设计图纸、相关的合同应由项目指挥部审定并报甲方同意，如甲方收到报批后 3 个工作日内不批复的，视为甲方已经同意。
现，该项目单独建账套进行核算。 会计处理问题： 1 ．甲方对投入该房地产开发项目的土地使用权如何进行账务处理？ 2 ．该房地产开发项目的项目账是否可以汇总并入甲方财务报表？即：项目账的资产、负债、权益、收入、成本等是否在每个会计期末汇总并入甲方财务报表？ 3.如果可以汇总并入甲方财务报表，每年末是否可以参照公司制企业，将应分给乙方的权益或利润确认为少数股东权益和少数股东损益？

回答人：chenyiwei
根据你说的情况，倾向于认为该合作开发项目事实上由乙方实际控制的可能性更大，因为乙方承担可变回报的程度比甲方更大，包括建设资金的不足或结余、剩余开发利润等；而甲方的投入固定，回报的可变性也小于乙方。但是因为合作项目无独立法人，是在甲方这一法人的体内进行的（我理解是降低税负的考虑），且不符合合并报表准则对“单独主体”的定义和判断标准，所以该开发项目相关的资产、负债和损益仍应纳入甲方的报表内。在甲方的报表中，应将该项目权益中归属乙方的份额确认为负债，应归属于乙方的收益份额计入损益。